【裁判字號】    92,訴,1877
【裁判日期】    921223
【裁判案由】    搶奪
【裁判全文】
臺灣高雄地方法院刑事判決                        九十二年度訴字第一八七七號
    公  訴  人  臺灣高雄地方法院檢察署檢察官
    被      告  戊○○
右列被告因搶奪案件，經檢察官提起公訴（九十一年度偵字第二五一六六號），本院
判決如左：
    主  文
戊○○無罪。
    理  由
一公訴意旨略以：被告戊○○與一名不詳姓名年籍之人共同意圖為自己不法之所有，
  於民國九十一年十一月十二日上午八時三十分許，在高雄市○○區○○路與新田路
  口，由該不詳姓名年籍之人騎乘懸掛車牌號碼ＸＰＩ─一０八號之機車後載被告，
  尾隨告訴人庚○○，趁其不及防備之際，由被告猝然由後方強行搶奪告訴人掛在左
  手上之皮包一只，因告訴人未鬆手，被告拉扯皮包之際，將告訴人拉倒在地並拖行
  數公尺，後見未能得手即行離去，經在場民眾Ａ１（姓名年籍均詳卷）記下被告與
  該不詳姓名年籍姓名之人共同騎乘之機車車牌號碼報警後，經警循線查獲被告。因
  認被告涉犯刑法第三百二十五條第三項、第一項之搶奪未遂罪嫌。
二按犯罪事實應依證據認定之，無證據不得認定犯罪事實；又不能證明被告犯罪者，
  應諭知無罪之判決，刑事訴訟法第一百五十四條第二項、第三百零一條第一項分別
  定有明文。次按事實之認定，應憑證據，如未能發現相當證據，或證據不足以證明
  ，自不能以推測或擬制之方法，以為裁判基礎；又認定不利於被告之事實，須依積
  極證據，苟積極證據不足為不利於被告事實之認定時，即應為有利於被告之認定，
  更不必有何有利之證據；告訴人之告訴，係以使被告受刑事訴追為目的，是其陳述
  是否與事實相符，仍應調查其他證據以資審認，最高法院四十年臺上字第八六號、
  三十年上字第八一六號、五十二年臺上字第一三００號分別著有判例可資參照。
三本件公訴人認被告戊○○涉有上開搶奪罪嫌，係以告訴人庚○○指訴於右揭時地遭
  乘坐在機車後座之被告行搶皮包之事實；及證人Ａ１指認被告確係案發當日乘坐在
  車牌號碼ＸＰＩ─一０八號機車後座而行搶告訴人之歹徒；並有指認照片三張附卷
  可稽；參以告訴人及證人Ａ１與被告均無仇隙，斷無一致設詞誣攀被告戊○○入罪
  之理，渠等之指證足堪採認；況且，證人即被告之老闆陳進成亦證稱：無法確定九
  十一年十一月十二日二時許被告去何處等語，足認被告辯稱之不在場證明係畏罪卸
  責之詞，委無可採等為其論據。訊據被告則堅詞否認有何公訴人所指之犯行，辯稱
  ：伊於案發前即將其所有之車牌號碼ＸＰＩ─一０八號機車借予友人己○○使用，
  至案發時仍未歸還，案發當日上午七時至九時許，伊在工作之山產店老闆陳進成住
  處睡覺，未與人騎乘機車行搶等語。
四經查：
(一)告訴人庚○○於九十一年十一月十二日早上八時三十分許，步行至高雄市○○區○○路與新田路口時，遭二名共乘一輛機車之男子（前座男子有戴安全帽，後座男子
  穿著白色上衣、未戴安全帽），由後座男子下手行搶其掛於左手之皮包，因而被拖
  行四、五公尺，該二名男子見未能得手，始騎車逃逸等情，業經告訴人於警詢及偵
  查中指述綦詳；且證人Ａ１於右揭時地駕車與行搶之二名男子對向行駛，而目擊告
  訴人遭行搶之過程，並記明該二名男子所騎乘之機車車牌號碼為ＸＰＩ─一０八號
  後告知告訴人等情，亦經證人Ａ１於警詢及偵查中證述在卷。又警方依上開車牌號
  碼循線查獲車主即被告戊○○後，告訴人及證Ａ１固均指認被告係二名行搶男子之
  一，有指認照片三張附於偵卷可稽。然告訴人於偵查中陳稱：被告與後座騎士背影
  很像，不過當時頭髮比較長。我是仰著被拖行，後面那位搶嫌還回頭來看我，所以
  我肯定那位之背影等語（九十一年十二月六日偵訊筆錄參照）；證人Ａ１則於警詢
  中證稱：被告與搶奪案嫌犯之一相似，因鼻樑部分是尖尖的等語（九十一年十一月
  十三日警詢筆錄參照），及於偵查中證稱：我對駕駛機車者有印象。在警局我所看
  到之被告確實是搶嫌等語（九十二年一月十四日偵訊筆錄參照），依告訴人及證人
  Ａ１上開所述，二人係分別指認被告為案發當日騎乘機車行搶之後座男子及前座男
  子，所為指認互有矛盾，已難以採信。況且，告訴人及證人Ａ１係分別以背影相似
  及鼻樑形狀尖尖的，作為指認被告係行搶歹徒之依據，然而背影相似或鼻樑形狀尖
  尖的均非十分突出之特徵，符合此條件之人又何止萬千，則告訴人及證人Ａ１僅憑
  搶案發生瞬間之片段記憶指認被告，即有高度誤認之危險，不得遽行採信。
(二)被告雖係車牌號碼ＸＰＩ─一０八號機車之所有人，有車籍作業系統─查詢認可資
  料一紙附於警卷可查，惟被告於案發前即將機車借予友人己○○使用，至案發時仍
  未歸還等情，業據被告於警詢、偵查及本院審理中供述在卷，核與證人即同案被告
  己○○於警詢、偵查中之供述及本院審理中之證述均相符，應堪認定。至己○○固
  於警詢中供稱：車主戊○○幾日前曾告知會將該車輛騎走，因為他知道我車輛都會
  固定放在鳳山市○○街丙○○住處，且他只給我一把鑰匙，他是車主應有另一把鑰
  匙可以使用。戊○○只說過兩天會將車輛騎走而已，雖沒有說何時會來騎走，但有
  強調早上要用，而我於九十一年十一月十二日上午七時許要起來車上拿東西時，發
  現車輛已不見，我認為戊○○騎走了，所以就上樓休息，直至我下午十六時許要出
  門上班時，發現車子已騎回來停放好，我便騎車上班了，他並未告知我車輛使用以
  及還回時間，亦未看見他有將車輛騎走等語（九十一年十一月十三日警詢筆錄參照
  ）；及於偵查中供稱：最近二天戊○○和我在路上碰面時有說向我牽車子。九十一
  年十一月十二日早上要到車上拿東西時，車子不見了等語（九十一年十一月十三日
  偵訊筆錄參照）。惟己○○嗣後於偵查及本院審理中則翻異前詞，改稱：之前在警
  局說十二日之前，戊○○在路上遇到我，有說要把車子拿回去使用的陳述不實在，
  是問我筆錄的警察叫我這樣說的，說不這樣做，我也會被起訴，我很害怕，我根本
  就不知道戊○○有要向我牽車子等語（九十一年十一月二十七日、九十二年一月八
  日偵訊筆錄、本院九十二年八月二十日訊問筆錄參照）；核與證人即己○○之兄簡
  志峰於偵查中證稱：（問：你妹妹受警方訊問時，你有無在場？）我聽警方說若要
  自己沒罪，就把責任推給戊○○及丙○○，並且教我妹妹說戊○○有來向我妹妹借
  車，但事實上我妹妹並未遇到戊○○等語（九十一年十二月六日偵訊筆錄參照）相
  符。再參以己○○係案發前後持有、保管車牌號碼ＸＰＩ─一０八號機車之人，業
  如前述，而案發後己○○及其男友丙○○與被告三人均被警方列為犯罪嫌疑人，一
  同移送檢察官偵辦，有己○○及丙○○之不起訴處分書一份在卷可稽，足見己○○
  在本案中與被告有極大之利害關係，則己○○於警詢及偵查初訊時所為上開不利被
  告之供詞，即有可能係為求自保，在警方之誘導下所為陳述，真實性即大有可疑，
  自不能僅以己○○前揭警詢及偵查初訊之供詞，遽認被告於案發前，有將出借予己○○之機車取回，並與不詳姓名年籍之男子共乘該車行搶告訴人之事實。
(三)己○○於案發當晚，經被告以電話告知所使用之車牌號碼ＸＰＩ─一０八號機車涉
  嫌搶案後，始發現該車之車牌已遭人調換為ＸＺＨ─二０五號車牌即證人乙○○於
  案發前一日所失竊之車牌等事實，業據同案被告己○○於警詢及偵查中供述及證人
  乙○○於偵查中證述在卷，並有懸掛ＸＺＨ─二０五號車牌之機車一輛扣案可證，
  及車輛竊盜、車牌失竊資料個別查詢報表─查詢車牌認可資料一紙、機車照片二幀
  附於警卷可參，可以認定。然經警於ＸＺＨ─二０五號車牌上採得指紋二枚送請內
  政部警政署刑事警察局鑑驗結果，認因紋線模糊及特徵點不足，而無法比對，有該
  局九十一年十二月二日刑紋字第０九一０三一八七七四號鑑驗書一份在卷可佐。再
  者，證人乙○○之車牌既於案發前一日業已失竊，並於案發後懸掛在被告借予己○○使用之機車上，設若被告確係與不詳姓名年籍之男子共乘該車行搶告訴人之歹徒
  ，何以不於行搶時即懸掛證人乙○○所失竊之車牌，以掩飾真實身分，避免遭人記
  下車號，卻使用其本人所有之ＸＰＩ─一０八號車牌，留下犯罪跡證，致警方得以
  輕易追查其犯行；又何以於行搶後，始懸掛證人乙○○所失竊之車牌，而自曝另一
  起竊盜或贓物犯行，凡此種種均與常情有違，足徵被告確非行搶告訴人之二名男子
  之一無訛。
(四)被告經本院依職權送請法務部調查局以控制問題法及混合問題法實施測謊結果，認
  被告稱：(1)其未去搶皮包。(2)其未拆換機車車牌。上述問題經測試無情緒波動之反
應，研判未說謊，亦有法務部調查局九十二年十月八日調科南字第０九二六二三六
  五五七０號測謊報告書及測謊鑑定過程參考資料（含測謊同意書、測謊對象身心狀
  況調查表、測謊問卷、生理記錄圖、施測者專業資格證明、測謊程序說明）各一份
  存卷足按。
(五)至被告辯稱案發時在工作之山產店老闆陳進成家中睡覺乙節，證人陳進成於偵查中
  證稱：該店營業時間自傍晚五點到凌晨一點至三點，不記得九十一年十一月十二日
  被告下班後去何處，但被告有時會在我女兒家睡覺，他睡沙發等語（九十二年一月
  十七日偵訊筆錄參照）；證人即陳進成之子丁○○於本院審理中亦證稱：去年十一
  月時被告曾在我家睡，但無法確認日期。記不起來去年十一月十二日被告有無在我
  家睡到早上或中午等語（本院九十二年十二月九日審判筆錄參照），固均未能證明
  被告於案發時在陳進成家中睡覺之事實，惟既查無積極證據足以認定被告確有本件
  行搶告訴人之犯行，自不能僅因被告欠缺不在場證明，即推斷被告之犯行。
(六)綜上論述，本件之積極證據即告訴人之指訴及證人Ａ１之證述均不足為不利被告之
  認定，本院復查無其他積極證據足認被告確有公訴人所指搶奪未遂犯行，自不得僅
  因被告係車牌號碼ＸＰＩ─一０八號機車之所有人及欠缺不在場證明，即認定被告
  犯罪。揆諸前開法條及判例意旨，既不能證明被告犯罪，依法應為無罪之諭知。
據上論斷，應依刑事訴訟法第三百零一條第一項，判決如主文。
本案經檢察官甲○○到庭執行職務。
中      華      民      國    九十二    年     十二     月    二十三    日
                                  臺灣高雄地方法院刑事庭
                                      審判長法  官 黃三友
                                            法  官 涂裕洪
                                            法  官 王雅苑
右正本證明與原本無異。
如不服本判決，應於判決送達後十日內，向本院提出上訴狀。
                                            書記官 黃琬婷
中      華      民      國    九十二    年     十二     月    二十三    日


司法院資訊處製作；財團法人民間司法改革基金會備份。
